臺灣屏東地方法院民事判決
110年度簡字第23號
原      告  劉丞浩  
訴訟代理人  董素玲  
            吳春生律師
被      告  林晏廷  
訴訟代理人  邱芬凌律師
受  告  知
訴  訟  人  國泰世紀產物保險股份有限公司

法定代理人  蔡鎮球  
上列當事人間請求侵權行為損害賠償事件，本院於民國111年5月
17日言詞辯論終結，判決如下：
    主  文
一、被告應給付原告新臺幣1,741,310元，及自民國109年3月22
    日起至清償日止，按週年利率百分之5計算之利息。
二、原告其餘之訴駁回。
三、訴訟費用由被告負擔新臺幣16,672元，餘由原告負擔。
四、本判決第一項於原告以新臺幣580,437元為被告供擔保後，
    得假執行。但被告如以新臺幣1,741,310元為原告預供擔保
    後，得免為假執行。
五、原告其餘假執行之聲請駁回。
    事實及理由
一、按參加人對於其所輔助之當事人，不得主張本訴訟之裁判不
    當。但參加人因參加時訴訟之程度或因該當事人之行為，不
    能用攻擊或防禦方法，或當事人因故意或重大過失不用參加
    人所不知之攻擊或防禦方法者，不在此限。參加人所輔助之
    當事人對於參加人，準用前項之規定，民事訴訟法第63條定
    有明文。又當事人得於訴訟繫屬中，將訴訟告知於因自己敗
    訴而有法律上利害關係之第三人。告知訴訟，應以書狀表明
    理由及訴訟程度提出於法院，由法院送達於第三人。前項書
    狀，並應送達於他造。受告知人不為參加或參加逾時者，視
    為於得行參加時已參加於訴訟，準用第63條之規定。民事訴
    訟法第65條第1項、第66條及第67條亦有明文。本件兩造間
    請求侵權行為損害賠償事件，原告請求被告應賠償因車禍事
    故所受之損害，而第三人國泰世紀產物保險股份有限公司既
    為被告之保險人，其對於本件訴訟即有法律上利害關係，被
    告並已依法提出書狀對其告知訴訟，且經本院合法送達（見
    本院卷一第235至241頁），惟其未參加訴訟，依前揭規定，
    視為於得行參加時已參加於訴訟，而準用同法第63條之規定
    ，先予敘明。
二、原告起訴主張：
㈠、被告於民國107年5月20日7時17分許，駕駛車牌號碼0000-0 0
    號自用小客車（下稱系爭汽車）搭載訴外人楊美鈴，沿屏東
    縣九如鄉九如路三段由北往南行駛，行經九如路三段與三民
    路口欲左轉進入三民路時，竟未注意轉彎車應讓直行車先行
    ，貿然左轉，適原告騎乘車牌號碼000-0000號普通重型機車
    （下稱系爭機車）搭載訴外人鄒蓉，沿九如路三段由南往北
    方向行駛至此，2車發生碰撞，致原告因而人車倒地，而受
    有頭部外傷併顱内出血術後顱骨缺損、顱骨骨折、胰臟破裂
    、左側第一根肋骨骨折、左髖關節窩骨折、左側視神經萎縮
    、右側顳骨骨折併聽力喪失（右耳失聰）等傷害 （下稱系
    爭事故）。　
㈡、原告因被告上開侵權行為，受有下列損害：
  ⒈醫藥費用暨增加生活上之需要：新臺幣（下同）2,414,340元
    。
    原告固享用軍保、健保而有醫療費減免情事，乃係原告參與
    投保之結果，受益之對象並非加害人，因之計算醫療費自應
    以費用額為準，而非僅以自負額計算之。
  ⒉工作損失及減少勞動能力：11,907,130元。
    原告因系爭事故，經診斷中樞神經系統機能病變，引起截癱
    或偏癱，終身無工作能力。原告為87年7月27日生，系爭事
    故發生時為20歲，任自願役軍職上兵，每月薪資為42,655元
    ，原可晉升士官，因系爭事故，已喪失全部勞動能力而需退
    役，原告至少原可任職至45歲，尚可期待繼續服役25年（至
    132年6月），於可期待任軍職期間之工作損失，依霍夫曼計
    算式扣除期前利息計算，即為8,161,182元(42,655元×12×15
    .00000000＝8,161,182元)，另自132年7月起至勞動退休年齡
    65歲止（即151年5月止），尚有19年，以目前之最低基本工
    資每月23,800元計算，此期間工作損失，依霍夫曼式扣除期
    前利息計算，計有3,745,948元（計算式：23,800元×12×13.
    00000000＝3,745,948元），是上開工作損失及減少勞動能力
    ，共計11,907,130元。
  ⒊機車、手機及手錶修復費用53,320元。
  ⒋精神慰撫金：5,000,000元。
㈢、基上，原告所受損害共計19,374,790元，另因被告違反轉彎
    車應讓直行車先行之規定，過失責任較重，可知被告就系爭
    事故之責任比例應為百分之80，故應給付原告15,499,832元
    （計算式：19,374,790元×0.8＝15,499,832元）。爰依侵權
    行為法律關係，請求被告賠償上開損害等語。並聲明：⒈被
    告應給付原告15,499,832元，並自調解聲請狀繕本送達翌日
    起至清償日止按週年百分之5計算之利息。⒉願供擔保，請准
    宣告假執行。 
三、被告則以：
㈠、系爭事故肇因原告行經行車管制號誌交岔路口，超速行駛 ，
    未依規定正確配戴安全帽，又未注意車前狀況，且未隨時採
    取必要之安全措施，故於系爭事故中，原告與有過失，其責
    任比例為百分之50以上。　　
㈡、原告主張受有15,499,832元之損害，有下列不合理之處：
　⒈關於醫療費用部分，本件為汽車交通事故，依全民健康保險
    法第95條規定，健康保險局所為之醫療給付應由健康保險局
    逕向強制汽車責任保險之保險人請求償付。原告將全民健康
    保險局所為之醫療給付652,555元列為醫療費用請求，與全
    民健康保險法第95條第1項規定不符，於法無據。又原告依1
    07年8月9日住院收據請求191,270元部分，其中腦壓監測感
    應器21,540元、抗沾黏膠40,740元、信迪斯骨盤用骨板系統
    90,000元有重複請求之情事，應予刪除。
　⒉關於工作損失及減少勞動能力部分，原告於系爭事故發生 時
    為現役軍人，其於退役前，縱因系爭事故受傷，惟仍可持續
    支領原有薪資，並無收入減少之情事，原告請求自107年5月
    計算每月42,655元之工作損失，應無理由。又原告左右上臂
    均有明顯之刺青，並不符合志願役士兵轉任士官之資格，且
    原告如未於服役期滿前6個月按相關規定申請自願繼續留營
    服役，即難認其已有繼續留營之計劃，且其繼續留營期間最
    長亦僅為10年，原告以在營期間之薪資計算所失利益至45歲
    ，亦無理由。再者，原告主張其已癱瘓，並提出義大醫院診
    斷證明書為據，然病患減損勞動能力減損之程度，應於治療
    達2年後，再由「職業醫學科專科醫師」親自看診及實施相
    關檢查評估病患目前是否已達醫療改善最大程度，惟原告提
    出之義大醫院診斷證明書並非由「職業醫學科專科醫師」所
    出具之鑑定報告，故不得以此即認原告已喪失全部之勞動能
    力。且原告復原狀況良好、行動自如，自108年8月5日至109
    年1月，原告己經連續交往3個女友，且由多段影片可以看出
    其可以去KTV、趴在地上跟寵物玩、替女友慶生、吃餅乾、
    到夜市射氣球、自己剪指甲，還可以走路、送花、故意抖胸
    、跳舞、開車等，足證原告並沒有癱瘓。
  3.機車、手機及手錶修復費用部分，原告未任何證據，故原告
    主張受有此部分損失，顯屬無據。
  4.精神慰撫金部分，被告現為學生，並無資力，且系爭事故兩
    造均有過失，原告之請求顯然過高，應予酌減。
㈢、聲明：⒈原告之訴駁回。⒉如受不利益判決，願供擔保免為假
    執行。
四、得心證之理由：
㈠、系爭事故發生經過：
  ⒈被告於事故發生當下向警方陳稱：我駕駛系爭汽車搭載乘客
    楊美鈴，沿九如路三段快車道由北往南行駛，在路口我要左
    轉，我有先等2台汽車、1台機車通過以後才過來，我確定對
    向已經沒有車了，突然右側遭到撞擊。我未發現對方。肇事
    當時車速約每小時20至30公里。當時路況、天候、視線均良
    好，並無障礙物等語（見本院卷一第101頁）。復於108年3
    月18日刑事案件偵訊時陳稱：我當時要轉彎，沒有注意到原
    告的機車，對於過失造成原告受傷部分認罪等語（見本院卷
    一第173頁）。
  ⒉原告於107年11月7日向警方陳稱：我騎乘系爭機車搭載乘客
    鄒蓉，沿九如路三段由南往北行駛，於肇事路口，我要直行
    ，怎麼發生車禍的我不知道。我不知道車速。當時視線良好
    、無障礙物等語（見本院卷一第160頁）。復於108年3月18
    日刑事案件偵訊時陳稱：我當時有看到被告的車輛，對於過
    失造成被告、楊美鈴受傷部分認罪等語（見本院卷一第173
    頁）。
  ⒊楊美鈴於107年11月15日向警方陳稱：我坐在系爭汽車副駕駛
    座，於肇事路口，我們要左轉，我當時在車上接電話，突然
    我右邊的車門遭到撞擊，我就受傷了，我完全沒看到那台機
    車騎過來等語（見本院卷三第217至219頁）。
  ⒋經本院當庭勘驗系爭汽車行車紀錄器光碟：系爭汽車行駛至
    肇事路口有減慢速度綠燈左轉，車頭左轉，車身轉入三民路
    口，尚未行至三民路口停止線，右側車身就遭系爭機車撞擊
    （見本院卷一第210頁）。
  ⒌事故現場環境狀況：事故現場位於屏東縣九如鄉九如路三段
    與三民路之交岔路口內、速限70公里、路面為柏油鋪裝、乾
    燥、無缺陷、無障礙物、天候晴、日間自然光線、視距良好
    。事故發生後系爭汽車停於三民路上，左側車輪壓至雙黃線
    （車頭朝東、車尾朝西），車身右側副駕駛座車門嚴重受損
    凹陷；系爭機車由南往北方向左倒於岔路口前（車頭朝南，
    車尾朝北），前車頭嚴重受損，車底盤下方留有一頂黑色安
    全帽及碎件，後車輪左下方有一攤血跡，遺留一道剎車痕8.
    4公尺等節，有道路交通事故現場圖、道路交通事故調查表
    （一）、（二）、道路交通事故照片黏貼紀錄表存卷可考（
    見本院卷一第95至99、107至121頁）。
  ⒍經本院囑託財團法人成大研究發展基金會（下稱成大基金會
    ）鑑定系爭事故發生原因，該會所出具之鑑定報告書中，關
    於現場跡證之分析略以：（見本院卷二第319至347頁）
  ⑴透過觀察兩車車損，可以釐清係系爭機車車頭撞擊系爭汽車
    右前車門，撞擊型態屬於「號誌化交岔路口側向撞擊」（見
    本院卷二第331頁）。
  ⑵透過行車紀錄器畫面，可以得知事故當時天氣晴、有雲、光
    線尚可、車流量不高，但是仍有一定的車流量。在2輛汽車
    通過路口後，遠方行駛而至1輛機車（下稱第1輛機車），第
    1輛機車逐漸行駛接近，在更遠處可見原告騎乘系爭機車在
    慢車道上。由行車紀錄器畫面可知被告決定利用第1輛機車
    通過路口後，在系爭機車到達前左轉三民路。因系爭汽車尚
    未到達三民路由東往西停止線，所以系爭汽車仍在路口範圍
    內。接著畫面發生震動，表示撞擊已經發生，藉由三民路東
    往西停止線，可以確定兩車發生撞擊時系爭汽車仍在路口範
    圍內（見本院卷二第333至345頁）。
  ⑶透過行車紀錄器的影像畫面，可以得知系爭汽車的左轉車速
    不高，約20至30公里左右，而且其副駕駛座有楊美鈴，可以
    清楚看到右側行駛而至的系爭機車。然而顯然楊美鈴沒有警
    告原告，否則原告可以很容易地將系爭汽車停下來，迴避與
    系爭機車發生撞擊。系爭機車留下8.4公尺的緊急剎車痕，
    此道剎車痕可以讓時速40.4公里的機車剎車停止。如果再檢
    視兩車的車損，可認兩車撞擊時系爭機車約還有時速20公里
    的車速，所以估計系爭機車緊急剎車前的車速約60公里左右
    （見本院卷二第345頁）。
  ⒎本院綜合審認兩造陳述、楊美鈴證詞、行車紀錄器光碟、事
    故現場環境狀況，並參以成大基金會鑑定報告書關於現場跡
    證之分析，認系爭事故發生經過應為：被告駕駛系爭汽車沿
    九如路三段快車道由北往南行駛，至三民路口時左轉三民路
    往東，同時原告騎乘系爭機車沿九如路三段由南往北行駛在
    慢車道上。被告雖以時速20至30公里的車速左轉，惟在左轉
    過程中未充分警覺右側行駛而至的系爭機車，適原告亦未警
    覺前方即將完成左轉動作之系爭汽車，兩車因而在交岔路口
    內發生碰撞，由系爭機車前車頭撞擊系爭汽車右側車身而致
    系爭事故發生。
㈡、被告就系爭事故之發生應否負損害賠償責任：
  ⒈按因故意或過失，不法侵害他人之權利者，負損害賠償責任
    。汽車、機車或其他非依軌道行駛之動力車輛，在使用中加
    損害於他人者，駕駛人應賠償因此所生之損害。民法第184
    條第1項前段、第191條之2前段分別定有明文。復按汽車行
    駛至交岔路口，其行進、轉彎，應依下列規定：七、轉彎車
    應讓直行車先行。道路交通安全規則第102條第1項第7款亦
    有明文。上揭規定係課以汽車駕駛人於轉彎時，應注意直行
    車輛及讓直行車輛先行之義務。由上開事故發生經過可知，
    被告駕駛系爭汽車行駛至九如路三段與三民路口時，在左轉
    過程中未充分警覺右側行駛而至的系爭機車，並讓系爭機車
    先行，兩車因而在交岔路口內發生碰撞，是被告對系爭事故
    之發生具有過失甚明。又被告之過失行為與原告所受傷勢之
    間有相當因果關係，被告自應負侵權行為損害賠償責任。
  ⒉醫療暨增加生活上需要費用：
  ⑴按保險對象因汽車交通事故，經本保險之保險人提供保險給付後，得向強制汽車責任保險之保險人請求償付該項給付。全民健康保險法第95條第1項定有明文。保險人代位求償權規定之立法意旨，乃在於避免被保險人獲得雙重賠償，同時防止最終應負損害賠償責任之行為人脫免其責任。於事故發生後，被保險人一經保險人填補其損害，其對第三人之損害賠償請求權，即應讓與保險人，不得再向該第三人請求損害賠償，否則即為不當得利。是以，依全民健康保險提供保險給付者，該項費用請求權，已法定移轉予健保署，原告不得向被告請求賠償。故被告抗辯應以自費額為準，核屬有據。
  ⑵復經本院向義大醫療財團法人義大醫院（下稱義大義院）函
    詢原告所提107年8月9日住院收據副本，其上記載特殊材料
    費152,610元之細項為何，經該院以111年3月28日義大醫院
    字第11100552號函復略以：抗沾黏膠40,740元、腦壓監測感
    應器21,540元、信迪斯骨盤用骨板系統90,000元、乾洗潔膚
    液330元等內容（見本院卷三第137頁）。故於107年8月9日
    之醫療費用中，原告先請求特殊材料費152,610元後，復又
    就其中細項抗沾黏膠、腦壓監測感應器、信迪斯骨盤用骨板
    系統合計152,280元重複請求，實難准許。
  ⑶從而，原告得請求之醫療暨增加生活上需要費用應以原告所
    提收據（見本院卷二第15至163頁）之自費額扣除重複請求
    之項目即358,900元為準（計算式：511,180元－152,280元＝3
    58,900元），至其餘醫療暨增加生活上需要費用因原告迄本
    件言詞辯論終結前未提出任何單據為證，該部分主張即屬無
    據。
  ⒊薪資損失： 
　⑴原告稱其於系爭事故發生前每月薪資為42,655元，自系爭事
    故發生日（107年5月20日）起至原告離營日（108年3月16日
    ）止，每月雖持續領有薪資（僅於107年9月起遭扣除戰鬥加
    給5,000元），但因原告勞動能力已有減損，此段期間亦應
    可向被告請求薪資損失云云。惟查，損害賠償制度之原則在
    於填補損害，原告於此段期間內既未受有無法領取本薪之損
    害，當不得再向被告請求此部分賠償，否則原告將因同一事
    實獲得雙重給付，有違填補損害原則。
　⑵又原告於106年3月至107年1月每月薪資均為40,230元，於107
    年2月為40,995元，於107年3月至107年8月為42,655元，至1
    07年9月起遭扣除5,000元後薪資為37,655元等節，業據原告
    提出國軍人員各項給與發放紀錄表為證（見本院卷一第49至
    53頁），應認戰鬥加給5,000元部分為原告勞務之對價，且
    每月均固定發放，而屬工資之一部分。原告既因系爭事故之
    發生無法擔任勤務，而遭每月扣除戰鬥加給5,000元，自可
    向被告請求該段期間之損失35,000元（計算式：5,000元x7
    個月＝35,000元）。
　⒋勞動能力減損損失：
  ⑴經本院就原告之勞動能力減損程度，囑託義大醫院為鑑定，
    結果略為：原告因系爭事故受傷而受有左髖術後存留障礙、
    左眼失明、右耳失聰之情形，經考量年齡、當時職業類別、
    受傷部位、全人損傷等因素後，其勞動能力減損百分比為34
    %等情，有該院111年3月22日義大醫院字第11100500號函所
    附鑑定報告存卷可查（見本院卷三第119至123頁），堪認原
    告因系爭事故導致勞動能力減損34%。至原告所提義大醫院1
    08年5月9日診斷證明書雖記載：「中樞神經系統機能之病變
    ，引起截癱或偏癱，終身無工作能力」等內容（見本院卷一
    第41頁），惟此尚非在原告傷勢穩定狀態下始行鑑定其勞動
    能力是否有永久受損之情形，自應以前開鑑定報告較為可採
    。另被告雖稱原告於系爭事故發生後仍可與人交往、去KTV
    、趴在地上和寵物玩、為女友慶生、逛夜市等語，固據提出
    錄影光碟、社群網站截圖畫面為證（見本院卷一第189至201
    頁）。惟查，原告既非完全喪失勞動能力，本得在有限程度
    內從事一定勞力行為，何況日常生活需求與工作所需條件均
    有不同，尚難以原告事故發生後仍得為上開行為而認其未受
    有勞動能力減損，故被告此部分抗辯，亦無足採。
  ⑵次查，原告業經核定轉服志願役生效，服役期間自105年8月2
    3日起至109年8月23日止等節，有高雄市後備指揮部111年4
    月20日後高雄管字第1110006868號函在卷可參（見本院卷三
    第161頁）。原告固稱其已參加國軍人才培育計畫，並預期
    參加國軍士官之考選，因此可期待服役至少25年等語。惟查
    ，原告於事故發生時，為志願役士兵，依志願士兵服役條例
    第4條第3項、第5條第1項前段規定，上等兵服現役最大年限
    10年，自晉級之日起算。志願士兵在營服役期滿，應予退伍
    。復依志願士兵選訓實施辦法第14條規定，志願士兵需體格
    及考績均合格，方能留營繼續服役。再依預備軍官預備士官
    選訓服役實施辦法第4條、第6條規定，預備士官考選方式，
    得採筆試、口試、測驗、實地考試或審查知能有關學歷、經
    歷等行之。須參加預備士官之考選，成績及格者，始取得錄
    取資格。是依現行法規，志願役士兵未必均能繼續留營服役
    或轉服士官，原告主張其原可順利考選士官且再服役25年等
    語，尚難憑採。本院認如無系爭事故發生，原告可合理預期
    其得繼續留營服役之年限至多應為10年。
  ⑶原告自108年4月起未領有薪資，至其預期服役年限屆滿即115
    年8月止，約尚可服役7年4月，以其服役時每月薪資42,655
    元計算，原告1年之勞動能力減損損失為174,032元（計算式
    ：42,655元×12×34%＝174,032元，小數點以下四捨五入，下
    同）。再依霍夫曼式計算法扣除中間利息（首期給付不扣除
    中間利息），原告至退伍時其勞動能力減損損失金額為1,11
    0,414元【計算方式為：174,032元×6.00000000+(174,032×0
    .00000000)×(6.00000000-0.00000000)=1,110,413.0000000
    000元。其中6.00000000為年別單利5%第7年霍夫曼累計係數
    ，6.00000000為年別單利5%第8年霍夫曼累計係數，0.00000
    000為未滿一年部分折算年數之比例(4/12+0/365=0.0000000
    0)】。
  ⑷再者，原告為87年7月27日出生，至其預期服役年限屆滿離營
    時（即115年8月23日）僅28歲，計算至強制退休年齡65歲即
    152年7月27日止，尚可工作約36年11月。而我國基本工資有
    逐年緩慢調漲之趨勢，則原告主張退伍後每月薪資以起訴時
    基本工資23,800元計算，應屬允當。因此，原告退伍後至退
    休前，每年度減少勞動能力之損失應為97,104元(計算式：2
    3,800元×12×34%＝97,104元)。再依霍夫曼式計算法扣除中間
    利息（首期給付不扣除中間利息），原告至退休時其勞動能
    力減損損失金額為2,062,958元【計算方式為：97,104元×20
    .0000000+(97,104×0.00000000)×(21.00000000-00.0000000
    )=2,062,958.0000000元。其中20.0000000為年別單利5%第3
    6年霍夫曼累計係數，21.00000000為年別單利5%第37年霍夫
    曼累計係數，0.00000000為未滿一年部分折算年數之比例(1
    1/12+0/365=0.00000000)】。
  ⑸基上，原告勞動能力減損損失合計為3,173,372元（計算式：
    預期服役期間1,110,414元＋退伍後至退休前期間2,062,958
    元＝3,173,372元）。逾此範圍之請求，則屬無據。
  ⒌精神慰撫金：
    按慰藉金之賠償須以人格權遭遇侵害，使精神上受有痛苦為
    必要，其核給之標準固與財產上損害之計算不同，然非不可
    斟酌雙方身分資力與加害程度，及其他各種情形核定相當之
    數額（最高法院51年台上字第223號判決意旨參照）。本件
    原告因系爭事故受傷，業如前述，其精神上亦感受相當之痛
    苦，乃屬當然，自得請求被告賠償非財產上之損害。本院審
    酌原告因系爭事故，經義大醫院鑑定結果，原告迄今仍受有
    左髖術後存留障礙、左眼失明、右耳失聰之情形，其勞動能
    力減損百分比為34%等節（見本院卷三第123頁），可見原告
    受傷後，生理功能顯著退化而無法回復，終其一生勞動能力
    將受相當程度減損；暨衡以原告為87年次，學歷為高中畢業
    ，事故發生前為志願役士兵，被告為87年次，碩士在學中（
    見本院卷二第372頁）；末參以兩造之身分、地位、經濟能
    力（見本院卷一末證件存置袋內兩造稅務電子閘門財產所得
    調件明細表，因涉當事人隱私，不予揭露）、被告之加害情
    節等一切情狀，認原告請求慰撫金之數額以1,500,000元為
    相當；逾此範圍之請求，則無理由。  
  ⒍系爭機車、手機及手錶修復費用：
    原告主張因系爭事故導致系爭機車、手機及手錶毀損，因而
    受有53,320元之損失。惟查，系爭機車車主並非原告，而係
    訴外人廖翊安等節，有公路監理電子閘門存卷可考（見本院
    卷三第199頁），則系爭機車縱因系爭事故受損，亦係廖翊
    安之所有權受有損害，廖翊安始有權向被告請求賠償。原告
    雖稱系爭機車係以廖翊安之名義購買，惟未提出任何證據以
    實其說，此部分請求即難准許。至手機及手錶毀損部分，原
    告未能提出任何照片、單據為證，則其請求被告賠償此部分
    損害，亦屬無據。  
  ⒎綜上，原告得請求損害賠償金額，包括醫療費用358,900元、
    薪資損失35,000元、勞動能力減損損失3,173,372元、精神
    慰撫金1,500,000元，合計5,067,272元。
㈢、原告與有過失：
  ⒈按損失之發生或擴大，被害人與有過失者，法院得減輕賠償
    或免除之，民法第217條第1項定明文。此項規定之目的，在
    謀求加害人與被害人間之公平，故在裁判上法院得以職權減
    輕或免除之（最高法院85年台上字第1756號判決意旨參照）
    。復按本規則用詞，定義如下：一、汽車：指在道路上不依
    軌道或電力架線而以原動機行駛之車輛（包括機車）。又按
    汽車行駛時，駕駛人應注意車前狀況及兩車並行之間隔，並
    隨時採取必要之安全措施，不得在道路上蛇行，或以其他危
    險方式駕車，道路交通安全規則第2條第1項第1款、同規則
    第94條第3項定有明文。上揭規定係課以汽機車駕駛人於直
    行時，應注意其車前及眼角餘光所得注意之兩側交通狀況之
    義務。
  ⒉經查，原告騎乘系爭機車沿九如路三段由南往北行駛時，未
    警覺前方即將完成左轉動作之系爭汽車，兩車因而在交岔路
    口內發生碰撞，因此原告就本件事故之發生亦有過失，應堪
    認定。惟被告駕駛系爭汽車沿九如路三段快車道由北往南行
    駛，至三民路口時左轉三民路往東，在左轉過程中竟未充分
    警覺右側行駛而至的系爭機車，實為本件系爭事故發生之主
    因。本院參以成大基金會鑑定報告書就本案之肇事責任比例
    分析：「暫時不考慮劉丞浩重機車超速行駛的因素，建議肇
    事責任如下：林晏廷—70％（左轉彎時未充分檢視與注意右側
    來車；因果關係1）劉丞浩—30％（未注意車前狀況；局部因
    果關係2）」等內容（見本院卷二第351頁），依其等情節及
    原因力之輕重，本院認原告與有過失比例應以30％為相當，
    被告對於本件系爭事故發生之過失比例則為70％，爰依此減
    少被告30％之賠償金額。因此，原告得向被告請求之金額於
    扣除過失比例後為3,547,090元（計算式：5,067,272元x70％
    ＝3,547,090元）。
  ⒊被告固抗辯原告當時騎乘機車在慢車道上，而依道路交通安
    全規則第93條規定，無速限標誌或標線時，在設有快慢車道
    分隔線之慢車道，時速不得超過40公里，然原告約以60公里
    車速行駛，明顯已經超速云云。惟查，系證事故發生地點在
    九如路三段，該路段為省道台3線，經該路段速限設定、標
    誌標線設置權責機關即交通部公路總局第三區養護工程處潮
    州工務段以111年3月22日三工潮州字第1110030155號函復本
    院略以：「…台3線九如路三段由南往北方向車輛速限快、慢
    車道速限皆為70公里／小時」等內容（見本院卷三第117頁）
    。而原告車速既約在60公里（見上述三、㈠、⒍⑶），尚在速
    限範圍內，自無被告所稱超速行駛情事。
  ⒋被告再抗辯原告騎乘機車未正確配戴安全帽，因此在碰撞發
    生時導致安全帽脫落，原告對於自身安全之保護有疏失云云
    。經查，警方於系爭事故發生後第一時間前往現場所製作之
    道路交通事故調查報告表即登載事故當事者均有配戴安全帽
    或繫安全帶（見本院卷一第99頁），復觀諸事故現場照片，
    系爭機車旁可見2頂安全帽，1頂緊鄰機車底盤，另1頂亦落
    在不遠處（見本院卷一第109頁），可認原告於系爭事故發
    生前確有配戴安全帽。至原告配戴之安全帽雖於事故發生後
    脫落，然本件兩車撞擊力道非輕，則該安全帽脫落之原因，
    不能排除係因撞擊力量過大所致，尚難據此即認原告未正確
    配戴安全帽，故被告此部分所辯，應無可採。
㈣、原告已受領強制險給付：
    按強制汽車責任保險法第32條規定，保險人依本法規定所為
    之保險給付，視為被保險人損害賠償金額之一部分；被保險
    人受賠償請求時，得扣除之。是被保險人受賠償請求時，得
    依上開規定扣除請求權人已領取之保險給付，乃係損害賠償
    金額算定後之最終全額扣除，故在被害人與有過失之情形，
    應先適用民法第217條第1項規定算定賠償額後，始有依上開
    規定扣除保險給付之餘地。如於請求賠償之金額中先予扣除
    保險給付，再為過失相抵之計算，無異減少賠償義務人所得
    扣除之強制汽車責任保險給付額，當非上開規定之本意（最
    高法院104年台上字第1743號判決意旨參照）。經查，本件
    原告業已受領強制險給付1,805,780元（見本院卷三第239頁
    ），依前揭規定，被告應賠償之金額應再扣除原告已領取之
    上開保險給付，則本件原告之請求應為1,741,310元（計算
    式：3,547,090元－1,805,780元＝1,741,310元）。
五、綜上所述，本件原告依侵權行為法律關係請求被告應給付原
    告1,741,310元，及自民事調解聲請狀繕本送達（109年3月1
    1日寄存送達，經10日於同年月21日生效，見本院卷一第63
    頁）翌日即109年3月22日起至清償日止，按週年利率百分之
    5計算之利息，為有理由，應予准許；逾此範圍，為無理由
    ，應予駁回。兩造陳明願供擔保，聲請宣告假執行或免為假
    執行，核均無不合，爰分別酌定相當之擔保金額宣告之。至
    原告敗訴部分，其假執行之聲請已失其依據，應併予駁回。
六、本件判決之基礎已臻明確，兩造其餘之攻擊、防禦方法及舉
    證，核與判決結果無影響，爰不一一予以論列，併此敘明。
七、訴訟費用負擔之依據：民事訴訟法第79條。
中　　華　　民　　國　　111 　年　　5 　　月　　31　　日
                  民事第三庭  法　官　林政斌
正本係照原本作成。
如對判決上訴，須於判決送達後20日內向本院提出上訴狀，其未
表明上訴理由者，應於提出上訴後20日內向本院補提理由書狀（
均須按他造當事人之人數附繕本）。
如委任律師提起上訴者，應一併繳納上訴審裁判費。
中　　華　　民　　國　　111 　年　　5 　　月　　31　　日
                              書記官  戴仲敏